【裁判字號】    92,簡,543
【裁判日期】    921203
【裁判案由】    營業稅
【裁判全文】
臺北高等行政法院判決                              九十二年度簡字第五四三號
    原      告  群彥圖書股份有限公司
    代  表  人  甲○○
    被      告  財政部臺北市國稅局
    代  表  人  張盛和（局長）
    訴訟代理人  乙○○
右當事人間因營業稅事件，原告不服財政部中華民國九十二年六月十八日台財訴字第
○九二○○二六○○○號訴願決定，提起行政訴訟。本院判決如左：
    主  文
原告之訴駁回。
訴訟費用由原告負擔。
    事  實
一、事實概要：原告係兼營免稅貨物營業人，於民國九十年最後一期按該年度不得扣
    抵比例調整稅額時，因計算錯誤，致短、漏報營業稅額計新台幣（以下同）五、
    ○二九元。案經台北市稅捐稽徵處查獲，核定補徵營業稅五、○二九元（原告已
    於九十一年九月十日繳納），並按其所漏稅額處○．五倍之罰鍰二、五○○元。
    原告對罰鍰處分不服，申請復查，未獲變更，向財政部提起訴願，亦遭駁回，原
    告猶未甘服，遂向本院提起行政訴訟。
二、兩造之主張：
甲、原告起訴意旨略以：
  (一)有關本件營業稅事件，經台北市稅捐稽徵處與原告承辦人員重新計算後，發給核
    定稅額繳款書，原告已於九月間遵期繳納稅款，就本事件應已處分終結，該處卻
    違反一事不再理法則，而於十二月間又補開罰單，顯屬違法，又原台北市稅捐稽
    徵處先告知免罰，數月後又發出罰單，其亦違反誠信原則。
  (二)本件調整計算稅額事件，係針對已經完成每二個月申報之進項稅額，年度後另進
    行調整計算，不構成營業稅法第五十一條所謂虛報進項稅額之積極違法情事，本
    件原調整計算表，係本年原月份，原告在台北市稅捐稽徵處人員指導製作後當場
    申報，原告應無漏稅意圖。爰請求撤銷原處分及訴願決定。
乙、被告答辯意旨略以：
  (一)原告之違章事實，有原告申報之九十一年十一至十二月份兼營營業人營業稅額調
    整計算表、市稅處中正分處九十一年八月十四日北市稽中正甲字第九一九○四七
    八六○八號調查函等附卷可稽，且為原告所不否認。有關原告主張本案係年度後
    另進行調整計算，不構成營業稅法第五十一條所謂虛報進項稅額之積極違法情事
    云云；查本案原告於九十一年度申報營業稅時，雖已依法申報兼營營業人調整計
    算表，惟於申報時調整計算錯誤，以致有短漏報營業稅情事，自屬有過失，依司
    法院釋字第二七五號解釋意旨，自應依法處罰。是原告主張本案有違「一事不再
    理」及「誠信原則」乙節，實屬誤解，自無庸辯駁。從而，臺北市稅捐稽徵處中
    正分處審酌其違章情節，依稅務違章案件減免處罰標準第十五條規定，按其所漏
    稅額從輕處○．五倍罰鍰，揆諸前揭法條規定並無不合，請予維持。
  (二)原告之訴應認為無理由，爰請求駁回原告之訴。
    理  由
一、按「營業人因兼營第八條第一項免稅貨物或勞務，或因本法其他規定而有部分不
    得扣抵情形者，其進項稅額不得扣抵銷項稅額之比例興計算辦法，由財政部定之
    。」「納稅義務人，有虛報進項稅額者，除追繳稅款外，按所漏稅額處一倍至十
    倍罰鍰，並得停止其營業：一、……五、虛報進項稅額者。」分別為加值型及非
    加值型營業稅法（下簡稱營業稅法）第十九條第三項、第五十一條第五款所明定
    。次按「兼營營業人於報繳當年度最後一期營業稅時，應按當年度不得扣抵比例
    調整稅額後，併同最後一期營業稅辦理申報繳納。」為兼營營業人營業稅額計算
    辦法第七條所規定。又「營業人依兼營營業人營業稅額計算辦法規定，於每年度
    最後一期按當年度不得扣抵比例調整計算稅額時，因計算錯誤，致短、漏報稅額
    者，按所漏稅額處○．五倍之罰鍰。」亦為稅務違章案件減免處罰標準第十五條
    第二項第四款所規定。
二、本件原告係兼營免稅貨物營業人，於九十年最後一期按該年度不得扣抵比例調整
    稅額時，因計算錯誤，致短、漏報營業稅額計五、○二九元；經台北市稅捐稽徵
    處查獲，核定補徵營業稅五、○二九元，並按其所漏稅額處○．五倍之罰鍰二、
    五○○元。原告對罰鍰處分不服，則主張本件復查決定書及訴願決定書有違「一
    事不再理」及「誠信原則」云云，資為抗辯。
三、經查：
  (一)本件原告係兼營免稅貨物營業人，於九十年度最後一期按該年度不得扣抵比例調
    整計算稅額時，因計算錯誤，致短、漏報營業稅額計五、○二九元之事實，有原
    告申報之九十一年十一至十二月份兼營營業人營業稅額調整計算表、台北市稅捐
    稽徵處中正分處九十一年八月十四日北市稽中正甲字第九一九○四七八六○八號
    調查函等在附足憑，且為原告所不爭執，洵堪認定。
  (二)按司法院釋字第二七五號解釋：「人民違反法律上之義務而應受行政罰之行為，
    法律無特別規定時，雖不以出於故意為必要，仍須以過失為其責任條件。但應受
    行政罰之行為，僅須違反禁止規定或作為義務，而不以發生損害或危險為其要件
    者，推定為有過失，於行為人不能舉證證明自己無過失時，即應受處罰。…」，
    本件原告於九十一年度申報營業稅時，雖已依法申報兼營營業人調整計算表，惟
    於申報時調整計算錯誤，以致有短漏報營業稅情事，揆諸上開司法院釋字第二七
    五號解釋意旨，自屬有過失；至原告所主張稽徵機關之承辦人員告知本件僅補稅
    即可不必處罰乙節，惟未能舉證以實其說，上開主張亦難可採；是以原告主張本
    件有違「一事不再理」及「誠信原則」，容有誤解。
四、綜上所述，原處分機關依稅務違章案件減免處罰標準第十五條規定，按其所漏稅
    額從輕處○．五倍罰鍰，依法並無不合，訴願決定予以維持，亦無違誤。原告徒
    執前詞，聲請撤銷原處分及訴願決定，為無理由，應予駁回。
據上論結，本件原告之訴為無理由，爰依行政訴訟法第二百三十六條、第一百九十五
條第一項後段第九十八條第三項前段，判決如主文。
中    華    民    國    九十二      年      十二      月        三      日
              臺 北 高 等 行 政 法 院   第 七 庭
                                      法  官  黃  秋  鴻
右為正本係照原本作成。
本件以訴訟事件所涉及之法律見解具有原則性者為限，始得於本判決送達後二十日
內向本院提出上訴狀並表明上訴理由，如已於本判決宣示後送達前提起上訴者，應
於判決送達後二十日內補具上訴理由（均按他造人數附繕本），且經最高行政法院
許可後方得上訴。
中    華    民    國    九十二      年      十二      月        三      日
                                      書 記 官  王 琍 瑩


司法院資訊處製作；財團法人民間司法改革基金會備份。
